【裁判字號】    99,交聲,2
【裁判日期】    990127
【裁判案由】    違反道路交通管理處罰條例聲明異議
【裁判全文】
臺灣雲林地方法院交通事件裁定           99年度交聲字第2號
移送機關即
原處分機關  交通部公路總局嘉義區監理所雲林監理站
異  議  人
即受處分人  甲○○
上列受處分人因違反道路交通管理處罰條例案件，對於交通部公
路總局嘉義區監理所於民國98年12月18日所為之雲監裁字第裁72
-ZEB066845號裁決處分（舉發違反道路交通管理事件通知單：內
政部警政署國道公路警察局98年11月26日公警局交字第ZEB06684
5 號），聲明異議，本院裁定如下：
    主  文
異議駁回。
    理  由
一、原處分意旨略以：異議人即受處分人甲○○於民國98年12月
    18日下午01時25分許，駕駛車牌號碼BQ-3587 自用小貨車（
    下稱本案自小貨車），行經國道一號北上363.2 公里處，因
    有「行駛高速公路未依規定變換車道（跨越槽化線行駛）」
    之違規行為，經國道公路警察隊第五警察隊田寮分隊採證後
    逕行舉發，嗣交通部公路總局嘉義區監理所雲林監理站（下
    稱原處分機關）以其違規行為屬實，依道路交通管理處罰條
    例第33條第1 項第4 款、第63條第1 項第1 款規定，裁處異
    議人罰鍰新臺幣3,000 元，並記違規點數1 點。
二、聲明異議意旨略以：異議人駕駛本案自小貨車係由高速公路
    外側車道交流道口經過交流道口，並未進入交流道，並非巡
    佐所述，雙白線分隔所指進入交流道之車輛不得跨越槽化線
    之狀況。而採證照片亦只能證明有經過槽化線，並不能證明
    本人之車輛轉入外側車道而經過槽化線，而是由內側車道直
    接超車跨越槽化線。又上開路段未有禁止經過槽化線之路標
    ，亦無標示該禁止規定之法令，而道路交通標誌標線號誌設
    置規則與違反道路交通管理事件統一裁罰基準及處理細則等
    資訊從何處可找到云云，爰依法聲明異議。
三、按槽化線為禁制標線，用以引導車輛駕駛人循指示之路線行
    駛，並禁止跨越。劃設於交岔路口、立體交岔之匝道口或其
    他特殊地點，道路交通標誌標線號誌設置規則第164 條第3
    款第1 目、第171 條第1 項定有明文。次按汽車行駛於高速
    公路、快速公路或設站管制之道路，不遵使用限制、禁止、
    行車管制及管理事項之管制規則而有未依規定變換車道者，
    處汽車駕駛人3,000 元以上6,000 元以下罰鍰，並記違規點
    數1 點，道路交通管理處罰條例第33條第1 項第13款、第63
    條第1 項第1 款亦分別定有明文。
四、經查：
(一)、異議人於98年10月27日下午01時25分，駕駛本案自小貨車，
    行經國道1 號北上第363.2 公里處，誤行左營、旗山匝道出
    口專用車道，於交流道出口未依規定變換車道（跨越槽化線
    ）往北續行，經內政部警政署國道公路警察隊第五警察隊田
    寮分隊警察，以科學儀器取得證據資料證明其行為違規，因
    當場不能或不宜攔截製單舉發，而製單對於該車所有人逕行
    舉發，指定應到案日期為98年12月26日，嗣異議人依限於同
    年12月07日提出申訴並陳明實際駕駛人為異議人，經原處分
    機關函請原舉發單位查復及綜合相關資料審查結果，認上開
    違規屬實，遂依道路交通管理處罰條例第33條第1 項第4 款
    ，裁處異議人罰鍰3,000 元，並依同條例第63條第1 項規定
    （漏引第1 款）記違規點數1 點等情，有採證照片3 幀、內
    政部警政署國道公路警察局98年11月26日公警局交字第ZEB0
    66845 號舉發違反道路交通管理事件通知單、交通違規案件
    陳訴書、內政部警政署國道公路警察局第五警察隊98年12月
    14日公警局交字第0980570721號函及原處分機關上開裁決書
    各1 份在卷可稽。
(二)、異議人自承於上揭時地駕駛本案自小貨車行經槽化線，為警
    拍照存證之事實，而依卷附內政部警政署國道公路警察局第
    五警察隊98年12月14日公警五交字第0980570721號函所示：
    國道10號「左營」、「旗山」出口專用車道【預告標誌】已
    於出口前2 公里、1 公里、減速車道至出口鼻端之適當處設
    立，並於外側路肩設立【外2 車道、出口專用】標誌；北上
    續行之車輛，即【應先變換至內側3 線】（即第1 、2 、3
    線）主線車道行駛；往國道10號公路之車輛，【應先變換至
    外側2 線】（即第4 、5 線）出口專用車道行駛；【不可行
    駛至交流道出口，始由雙白實線路段變換車道】或【跨越槽
    化線行駛】，以免影響後方車輛安全。且國道1 號北向365.
    7 公里起每隔500 至600 公尺，在外側2 線出口專用車道（
    即第4 、5 車道）路面上劃設「左營出口專用」、「旗山出
    口專用」字樣，以提醒用路人，足見異議人駕駛本案自小貨
    車行駛於國道1 號接近上開匝道出口處時，已有充裕的反應
    時間，依【標誌指示】變換車道至內側3 線行駛，而非仍行
    駛於外側車道，由該匝道出口跨越槽化線繼續行駛。以上各
    情，亦有採證照片3 幀可資證明。異議人直行槽化線顯未依
    標誌指示行駛，不論其係自外側車道直行，抑或由內側車道
    轉入外側車道再直行通過槽化線，均與上述標誌指示有違。
    異議人又辯稱該路段無禁止通過槽化線之標誌（標示），未
    能舉實證以實其說，亦不足取。另異議人辯稱不知曉相關法
    令規定云云，惟異議人既依法持有汽車駕駛執照，即應對道
    路上所設置的標線、標誌及相關禁止規定有所認識，縱未認
    識，亦應認其有過失，不得免除違反上述法律規定之責。
五、綜上，異議人確有於上揭時、地駕駛本案自小貨車未依規定
    變換車道（跨越槽化線行駛）之違規行為，應堪認定。異議
    人為此聲明異議，為無理由，應予駁回。
六、依道路交通管理處罰條例第87條第2 項、道路交通案件處理
    辦法第19條，裁定如主文。
中    華    民    國    99    年    1     月    27    日
                    交通法庭    法  官  侯廷昌
以上正本證明與原本無異。
如不服本裁定，應於裁定送達後5 日內向本院提出抗告狀（須附
繕本）。
                                書記官  李達成
中    華    民    國    99    年    1     月    27    日

司法院資訊處製作；財團法人民間司法改革基金會備份。
